【裁判字號】    92,上易,898
【裁判日期】    921015
【裁判案由】    竊佔
【裁判全文】
臺灣高等法院高雄分院刑事判決                    九十二年度上易字第八九八號
    上  訴  人  臺灣高雄地方法院檢察署檢察官
    被      告  甲○○
右上訴人因被告竊佔案件，不服臺灣高雄地方法院九十二年度易字第八三六號中華民
國九十二年五月十四日第一審判決（起訴案號：臺灣高雄地方法院檢察署九十一年度
偵緝字第一０三號），提起上訴，本院判決如左：
      主  文
上訴駁回。
      理  由
一本件公訴意旨略以：被告甲○○於民國八十五年十二月間，由麥瑞憲處取得坐落於
  高雄市鼓山區柴山一０三之二號面積約二十五坪國有土地之佔有權後，明知柴山地
  區土地屬禁建地區，竟意圖為自己不法之利益，基於竊佔之意思，未經同意即擅自
  重新興建房屋，並將建築面積擴建至三十坪以供作居住之用，因認被告涉犯刑法第
  三百二十條第二項竊佔罪嫌。
二按犯罪事實應依證據認定之，無證據不得推定其犯罪事實；又不能證明被告犯罪者
  ，應諭知無罪之判決；刑事訴訟法第一百五十四條、第三百零一條第一項分別定有
  明文。又認定不利於被告之事實，須依積極證據，茍積極證據不足為不利於被告事
  實之認定時，即應為有利於被告之認定。更不必有何有利之證據，或證據不足以證
  明，自不能以推測或擬制之方法，為判決之基礎，最高法院三十年度上字第八一六
  號、四十年度台上字第八六號判例足資參照。又刑法第三百二十條第二項之竊佔罪
  ，必須行為人基於竊佔之意圖為自己或第三人不法利益，將他人之不動產私擅佔據
  歸於自己或第三人之支配之下，而侵害他人之支配權者，始足相當；茍行為人無此
  意圖，蹤有客觀之占用行為，亦因缺乏主觀構成要件要素而不構成該罪。
三公訴人認被告甲○○涉犯竊佔罪嫌，無非係以被告於偵查中之自白、證人麥端憲之
  證詞、勘驗筆錄及現場照片三幀資為論據。惟訊據被告甲○○堅決否認有何竊佔犯
  嫌，辯稱：坐落高雄市鼓山區柴山一０三之二號房屋及基地，並非伊所購買，乃係
  伊兄長劉廷烈於八十五年間以其前妻林春金名義向麥端憲所購買，並由劉廷烈委託
  他人翻修；嗣後因伊於八十六年間自美返台定居，暫無適當住所，伊兄長劉廷烈乃
  將上開房地交付伊住居使用，伊並無增建竊佔之情，原承辦檢察官到場勘驗時，伊
  因知柴山地區屬軍事管制區，未經許可本不得興建居舍使用，所以才自行拆除無照
  之違建，但並非承認有竊佔之事實等語為辯。
四經查：
(一)坐落高雄市鼓山區柴山一０三之二號之房屋及其基地，雖為證人麥端憲世居所占有
  ，惟未辦理土地所有權登記，嗣因國民政府遷台，將柴山地區劃入軍事管制區，致
  證人麥端憲上開房地非經申請許可，即不得增建新修。麥端憲乃於八十五年十二月
  三十一日，將上開房屋及房屋左側連同基地建坪約二十五坪面績之使用權，以新臺
  幣（下同）一百萬元之價格讓售與被告兄長劉廷烈，以劉廷烈之前配偶林春金為買
  受人，又因停車問題，再擴張及於屋前擋土牆，面積增加至三十坪，價金增加至一
  百五十萬元一節，業據證人即實際買受人劉廷烈（見偵查卷第二十頁反面、第二十
  九頁反面、原審卷第二十四頁至第二十六頁）、證人即原占有人麥端憲（見本院卷
  第四十八頁至第五十頁、原審九十二年簡字第六三六號卷第十三頁至第十四頁、偵
  查卷第二十九頁）到庭證述無訛，此外，復有上開房屋及其基地之不動產買賣契約
  書及增補條款各一紙（見偵查卷第二十四頁至第二十五頁）、劉廷烈支付價金支票
  由麥端憲簽收之資料五紙（見本院卷第三十二頁至第三十六頁）、劉廷烈代表簽立
  委建之買賣工程合約書一份，及支付工程費支票二紙（見本院卷第五十五頁至第五
  十八頁）等影本附卷可佐，足認柴山地區內之柴山一０三之二號房屋暨基地，係原
  占有人麥端憲出售與被告兄長劉廷烈，嗣由劉廷烈在該處翻修無訛。又被告係於八
  十六年間自美返台定居時，經劉廷烈同意而遷籍住居於上開房屋一節，亦據該證人
  劉廷烈證述綦詳（見偵查卷第二十頁反面），是以，被告辯稱：上開房地約三十坪
  乃伊兄長劉廷烈買受翻修，伊並未竊佔等語即屬可採。
(二)至被告雖於偵查中自白：房子是伊於八十五年向麥端憲購入擴建云云，另證人即同
  設籍上開房屋之麥清海、麥紫章亦於偵查中證述：上開房屋是被告甲○○所蓋，係
  麥端憲之朋友云云（見其他卷第十一頁），惟上開房地係麥端憲與劉廷烈所交易，
  嗣由劉廷烈翻修，業如前述，而證人麥端憲係與被告之兄長劉廷烈相識，並非被告
  之友人一節，亦據證人麥端憲到庭證述明確（見本院卷第六十八頁），且證人即當
  地里長蔡福進於偵查中亦證稱：上開房屋在八十五年即已蓋好等語（見其他卷第八
  頁），足認被告偵查中之自白與事實不符、證人麥清海、麥紫章上開證述則係因較
  少居住該處，而誤認所致。被告既係收受兄長劉廷烈先占有之不動產而遷住使用，
  主觀上尚難認有意圖為自己或第三人不法利益之竊佔犯意。
(三)綜上所述，被告甲○○並非買受翻建上開房屋及基地之人，僅係收受兄長劉廷烈買
  受及翻建之房屋基地，揆諸上開說明，本件被告受讓占有行為，自不成立竊佔罪。
五此外，本院復查無其他積極證據，足證被告甲○○有刑法第三百二十條第二項之犯
  行。原審以不能證明被告甲○○犯罪，而諭知被告無罪之判決，核無不合，上訴人
  上訴意旨仍執陳詞，指摘原判決不當，並無理由，應予駁回。
據上論斷，應依刑事訴訟法第三百六十八條，判決如主文。
本案經檢察官郭振昌到庭執行職務。
中    華    民    國      九十二      年      十      月     十五   日
                              臺灣高等法院高雄分院刑事第六庭
                                  審判長法官  王憲義
                                        法官  范惠瑩
                                        法官  謝靜雯
右正本證明與原本無異。
不得上訴。
                                  法院書記官  廖素珍
中    華    民    國      九十二      年      十      月     十五   日


司法院資訊處製作；財團法人民間司法改革基金會備份。
